最高法院刑事判決　　　　　　　　　 111年度台上字第3208號
上　訴　人　王紀翔



原審辯護人兼
選任辯護人　江榮祥律師
上列上訴人因加重詐欺等罪案件，不服臺灣高等法院中華民國11
1年3月17日第二審判決（110 年度上訴字第2230號，起訴案號：
臺灣士林地方檢察署109 年度偵字第1275號），由其原審辯護人
代為上訴，本院判決如下：
    主  文
上訴駁回。
    理  由
按原審之辯護人得為被告之利益而上訴，刑事訴訟法第346 條前
段定有明文。本件上訴人王紀翔係由其原審辯護人江榮祥律師，
於法定上訴期間內，為上訴人之利益，以上訴人之名義具狀提起
第三審上訴，合先敘明。
次按刑事訴訟法第377 條規定：上訴於第三審法院，非以判決違
背法令為理由，不得為之。是提起第三審上訴，應以原判決違背
法令為理由，係屬法定要件。如果上訴理由書狀並未依據卷內訴
訟資料，具體指摘原判決不適用何種法則或如何適用不當，或所
指摘原判決違法情事，顯與法律規定得為第三審上訴理由之違法
情形，不相適合時，均應認其上訴為違背法律上之程式，予以駁
回。
本件原判決撤銷第一審之科刑判決，改判仍依想像競合犯之例，
從一重論處上訴人犯三人以上共同詐欺取財共3 罪刑（俱以一行
為觸犯三人以上共同詐欺取財罪、洗錢防制法第14條第1 項之一
般洗錢罪，即如原判決附表【下稱附表】編號1至3所示，各處有
期徒刑1年2月、1年4月、1年2月，並定其應執行有期徒刑2 年）
，已詳敘其調查證據之結果及證據取捨並認定事實之理由；所為
論斷，均有卷存證據資料可資覆按。
上訴人之上訴意旨略稱：
上訴人於警詢及偵查之供述內容，只能證明上訴人案發當日偶
  然身處現場，不能證明其犯罪。而劉子萱於警詢及偵查中所述
  ，均無證據能力，又素行不良，僅係在現場偶遇上訴人即一再
  誣陷，有臺灣桃園地方檢察署109年度偵字第35546號對上訴人
  所為之不起訴處分可證，且劉子萱早於民國108年2月就因涉嫌
  詐騙遭警約談，復稱第1次係於同年5月30日在基隆領錢，前後
  所述矛盾，該日上訴人亦未前往基隆與之接觸，所述顯不可信
  ，另卷附之監視錄影畫面、劉子萱行動電話聯絡資訊、通訊軟
  體私聊等非供述證據，均不足為劉子萱證詞之補強證據，原判
  決以之作為上訴人有罪之論證，有違證據法則。
被害人張玉陵、張素琴、施碧麗（以下合稱被害人等3 人）未
  於審理程序到庭，其等於警詢之陳述，與刑事訴訟法第159 條
  之2 規定不符，不得作為證據。縱認可為證據，所述亦無從證
  明上訴人涉犯本案。
原審係以警察主觀截取之「玩家網咖」內部攝影機之錄影畫面
  片段，認定上訴人與劉子萱於案發當日下午2時4分陸續至該網
  咖廁所，然此非原始證據，而屬於派生證據。原審未調取完整
  之錄影紀錄，並於審理時以適當之設備顯示影像，難謂已經合
  法調查等語。
惟查：
證據之取捨及事實之認定，為事實審法院之職權，苟其判斷無
  違經驗法則或論理法則，復已敘述其憑以判斷之心證理由，即
  不能任意指為違法。
㈠本件原判決綜合卷內所有證據資料及調查證據之結果，於理由
  欄敘明認定上訴人有原判決事實欄一所載，與劉子萱（另案經
  第一審法院判處罪刑，並經原審法院判決上訴駁回確定）及其
  所屬詐欺集團成員對被害人等3人犯3人以上共同詐欺取財、一
  般洗錢等犯行之得心證理由。並對於上訴人否認犯罪所持辯解
  ，以及其辯護人為其辯護稱：上訴人案發時在場之自白不能作
  為其有罪之唯一證據、劉子萱於警詢及偵查中之證詞均無證據
  能力、劉子萱之證詞無補強證據亦不可信，且監視器畫面只能
  證明劉子萱犯罪，不能證明劉子萱有將款項交給上訴人，不能
  作為上訴人有罪之證據等語，如何認為均不可採等情，詳予指
  駁（見原判決第2至8頁）。
㈡經核原判決之採證認事並無違反經驗法則、論理法則，亦無任
  意推定犯罪事實、違背證據法則、調查職責未盡、判決理由不
  備、理由矛盾、不適用法則或適用法則不當之違誤。
㈢再：
⒈刑事訴訟法第156條第2項規定：被告或共犯之自白，不得作為
  有罪判決之唯一證據，仍應調查其他必要之證據，以察其是否
  與事實相符。立法旨意乃在防範被告或共犯自白之虛擬致與真
  實不符，故對自白在證據上之價值加以限制，明定須藉補強證
  據以擔保其真實性。所謂補強證據，係指除該自白本身之外，
  其他足以證明該自白之犯罪事實確具有相當程度真實性之證據
  而言，所補強者，非以事實之全部為必要，祇須因補強證據之
  質量，與自白之相互利用，足使犯罪事實獲得確信者，即足當
  之。原判決已說明如何依據上訴人之部分陳述、證人劉子萱、
  被害人等3 人之證詞，暨監視錄影翻拍照片、台新國際商業銀
  行北高雄分行帳戶交易明細、臺灣土地銀行羅東分行帳戶交易
  明細等證據資料，交互參酌而為認定之旨。並非僅以上訴人之
  部分自白或共犯劉子萱之自白，作為認定上訴人本件犯罪之唯
  一證據，並無採證違背證據法則或理由不備之情事。至於上訴
  人另雖曾因涉其他三人以上共同詐欺取財罪嫌，經臺灣桃園地
  方檢察署檢察官認罪嫌不足，而以109年度偵字第35546號不起
  訴處分，然此並不影響原判決綜合卷證認定上訴人有本件被訴
  犯行之認定。
⒉被告以外之人於審判外之陳述，雖不符刑事訴訟法第159條之1
  至之4 規定，而經當事人於審判程序同意作為證據，法院審酌
  該言詞陳述或書面陳述作成時情況，認為適當者，亦得為證據
  ，同法第159條之5第1 項定有明文；至「當事人、代理人或辯
  護人於法院調查證據時，知有第159條第1項不得為證據之情形
  ，而未於言詞辯論終結前聲明異議者，視為有前項之同意」，
  復為同條第2 項所明定。本條規定之立法意旨，在於確認當事
  人對於傳聞證據有處分權，得放棄反對詰問權，同意或擬制同
  意傳聞證據可作為證據，屬於證據傳聞性之解除行為，如法院
  認為適當，不論該傳聞證據是否具備刑事訴訟法第159條之1至
  之4 所定情形，均容許作為證據。原判決除就上訴人及其辯護
  人於原審爭執證據能力者為說明外，對於所引用其餘的被告以
  外之人於審判外言詞或非供述證據，併敘明如何因檢察官、上
  訴人及其辯護人於原審均同意作為證據或未於言詞辯論終結前
  聲明異議，經審酌該等證據作成時之情況，認為適當，而有證
  據能力等旨（見原判決第3至4頁）；核與卷內資料相符（見原
  審卷二第74至75頁）。原判決未就被害人等3 人之證詞贅為其
  他無益之調查或說明，並無調查證據職責未盡或理由不備之違
  法可言。
⒊按現場監視錄影光碟，係屬刑事訴訟法第165條之1第2 項所稱
  可為證據之證物。又依該監視錄影翻拍之照片，乃監視錄影內
  容之顯示（即學說上所稱之派生證據）。倘當事人對於該翻拍
  照片內容之同一性或真實性發生爭執或有所懷疑時，法院固應
  依刑事訴訟法第165條之1第2 項規定勘驗該監視之錄影光碟踐
  行調查證據程序，使之忠實再現以確保內容之真實、同一；惟
  當事人如已承認該翻拍照片之內容屬實，或對於該翻拍照片之
  內容並無爭執，而法院復已就該翻拍照片依法踐行調查證據程
  序者，該翻拍照片自得作為證據（即與播放錄影有同等價值）
  。本件翻拍照片係依據監視錄影翻拍而成，業經原審提示該等
  照片，並未據上訴人及其辯護人爭執證據能力（見原審卷二第
  77、79、80頁），原判決以卷附之翻拍照片有證據能力，亦無
  違證據法則。
㈣上開上訴意旨所指各節，或係就無礙於事實認定之事項，或係
  重執上訴人在原審辯解各詞，就原審採證認事適法職權行使及
  原判決已明白論斷之事項，再為爭執，俱難認係上訴第三審之
  適法理由。
上訴人之其他上訴意旨並未依據卷內訴訟資料，具體指摘原判
  決有何違背法令之情形，核與法律規定得為第三審上訴理由之
  違法情形不相適合。
綜上，應認上訴人之上訴為違背法律上之程式，予以駁回。
據上論結，應依刑事訴訟法第395條前段，判決如主文。
中    華    民    國   111    年    8     月    25    日
                  刑事第四庭審判長法  官  林  立  華  
                                  法  官  謝  靜  恒  
                                  法  官  林  瑞  斌  
                                  法  官  王  敏  慧  
                                  法  官  李  麗  珠  
本件正本證明與原本無異
                                  書記官
中    華    民    國   111    年    8     月    31    日